【裁判字號】    95,重訴,8
【裁判日期】    950509
【裁判案由】    損害賠償
【裁判全文】
臺灣新竹地方法院民事判決               95年度重訴字第8號
原      告  甲○○
被      告  乙○○
                      18號
當事人間損害賠償事件，本院於民國95年4月25日辯論終結，判
決如下：
    主  文
被告應給付原告新台幣陸佰零陸萬元及自民國九十五年三月十二
日起至清償日止按年息百分之五計算之利息。
訴訟費用由被告負擔。
本判決於原告以新台幣貳佰零貳萬元供擔保後得假執行。
   事實及理由
一、原告之聲明：如主文第一項所示。
二、事實摘要：
（一）原告主張：
  １、原告於民國（下同）94年4月間接到自稱亞太融資股份有
      限公司（下稱亞太公司）陳世平經理之電話，表示該公司
      有提供客戶利率甚低之貸款服務，招攬原告申辦低利貸款
      ，適原告公司有需求資金週轉必要，乃請對方提供相關資
      料，嗣原告即收受1份「安信理財金融信託銀行貸款」之
      傳真資料，隨即再接獲前開「陳世平」經理之電話，指稱
      亞太公司得貸與原告新台幣（下同）25,000,000元，利息
      依安信理財金融信託銀行之貸款利率計算，本利分7年償
      還，每月償還之本利總額為338,855元，但原告必須在台
      灣新光商業銀行（下稱新光銀行）開戶，以便將來撥款及
      原告分期清償貸款之用，另原告須先在上開帳戶存入6,00
      0,000元，以證明原告有資力及清償能力云云。原告即依
      其指示於同年9月28日在新光銀行開立000-000-00000000
      號帳戶存入50,000元，並陸續於同年月30日匯入2,999,96
      0元、10,050元、3,000,000元，共計6,060,010元。隨後
      即有自稱亞太公司王主任之人，以電話表示為確認語音轉
      帳功能及帳戶是否開通，要求原告依其指示方式操作，原
      告不疑有他即以電話方式操作。同日下午原告接獲新光銀
      行蔡襄理電話詢問是否有於94年9月30日以語音轉帳方式
      匯出6,060,010元至被告在該行輔大分行所開立之0000000
      0000000號帳戶，而該銀行係依照洗錢防制法所定之防制
      洗錢作業內控機制通知原告，因上開款項尚未被提領，依
      照標準作業程序，原告須立即向警察機關報案，並向檢察
      機關提起刑事告訴，該銀行即可將上開被告帳戶之存款凍
      結，至此，原告始知遭詐欺集團詐騙，乃即向新竹市警察
      局報案並提起刑事告訴。
  ２、按因故意或過失，不法侵害他人之權利者，負損害賠償責
      任，故意以背於善良風俗之方法，加損害於他人者亦同；
      又數人共同不法侵害他人之權利者，連帶負損害賠償責任
      ，民法第一百八十四條第一項、第一百八十五條第一項前
      段分別定有明文。查前開自稱「陳世平」之人以可辦低利
      貸款，誘使原告於新光銀行開戶並陸續存入共6,060,010
      元，嗣又向原告佯稱須確認語音轉帳及帳戶是否開通，要
      原告依其指示操作，致原告陷於錯誤，在不知情之下將上
      開款項匯入6,060,010元至被告在同銀行開立之帳戶，因
      而造成損害，此顯係以違背善良風俗之方法加損害於原告
      ，造成原告受有損害，原告自得本於侵權行為法律關係，
      請求賠償。又被告與陳世平是否為同一人雖無法得知，惟
      其提供前開在新光銀行所開立之帳號以作寄放上開詐得金
      額之用，應可認係共同侵權行為人，自應依民法第一百八
      十五條規定負連帶損害賠償責任。
  ３、次按無法律上之原因而受利益，致他人受損害者，應返還
      其利益，民法第一百七十九條前段定有明文；查原告係因
      受詐騙，以查證語音轉帳功能及帳戶是否開通，而依自稱
      亞太公司王主任之指示為機械操作，並無將6,060,010元
      款項匯入被告前開帳戶之意；惟因金錢為消費物，上開款
      項匯入被告帳戶後，被告始有領取之權利，因而受有利益
      ，惟此之受利益並無法律上之原因，卻致使原告受有損害
      ，原告自亦得依據民法第一百七十九條規定，請求被告返
      還前開獲得之不當得利6,060,010元。
（二）被告則未於言詞辯論期日，亦未提出書狀為任何爭執。
三、程序部分：
（一）按因侵權行為涉訟者，得由行為地之法院管轄，為民事訴
      訟法第十五條第一項所明定；而所謂行為地，凡為一部實
      行行為或其一部行為結果發生之地皆屬之（最高法院56年
      度台抗字第369號判例意旨參照）。查本件被告之住所地
      雖不在本院轄區，惟依據原告主張之事實，被告與自稱「
      陳世平」等人係打電話至住所及公司營業處所均在新竹地
      區之原告，以為上開侵權行為，即本件侵權行為之至少一
      部實行行為係在本院轄區，因而本院就本件自有管轄權，
      合先敘明。
（二）被告經合法通知未於言詞辯論期日到場，核無民事訴訟法
      第三百八十六條所列各款情事，爰依原告之聲請，由其一
      造辯論而為判決。
四、本院之判斷：
（一）原告主張自稱亞太公司陳世平經理者打電話向其告知該公
      司有提供客戶辦理低利之融資貸款，並提供「安信理財金
      融信託銀行貸款」相關申請資料給原告，原告經營之公司
      適有資金需求，乃提出申請，「陳世平」經理隨即告以貸
      款前須先在新光銀行開戶，以便撥款及分期清償貸款之用
      ，另須先在上開帳戶存入6,000,000元以證明有還款清償
      能力，原告不疑有他，乃依照指示開戶並陸續存入6,060,
      010元，詎自稱亞太公司王主任之人，即以電話表示為確
      認語音轉帳功能及帳戶是否開通，要求原告依其指示方式
      操作，原告不疑有他進行操作後，竟受騙而將上開6,060,
      010元款項全數匯出至被告之前開帳戶之事實，業據提出
      安信理財金融信託銀行貸款傳真、原告所開立新光銀行存
      摺、操作指示紀錄、新竹市警察局報案三聯單、刑事告訴
      狀影本各1份為證，亦有新光銀行95年2月15日（95）新光
      銀輔大字第009號函及所附之開戶總約定書、被告身分證
      影本、印鑑卡等在卷可考；而被告經合法通知仍未到庭，
      亦未提出書狀為任何爭執，從而原告之主張自堪信為真實
      。
（二）按數人共同不法侵害他人之權利者，連帶負損害賠償責任
      ，民法第一百八十五條第一項前段定有明文；又數人因共
      同過失不法侵害他人之權利者，依法應負連帶賠償責任，
      苟各行為人之過失均為其所生損害之共同原因，即所謂行
      為關連共同，亦足成立共同侵權行為；另民事上之共同侵
      權行為（狹義的共同侵權行為，即加害行為）與刑事上之
      共同正犯，其構成要件並不完全相同，共同侵權行為人間
      不以有意思聯絡為必要，數人因過失不法侵害他人之權利
      ，苟各行為人之過失行為，均為其所生損害共同原因，即
      所謂行為關連共同，亦足成立共同侵權行為，依民法第一
      百八十五條第一項前段之規定，各過失行為人對於被害人
      應負全部損害之連帶賠償責任（最高法院66年度台上字第
      2115號、67年度台上字第1737號判例意旨參照）。查前開
      自稱「陳世平」之人以可辦低利貸款為由，誘使有資金需
      求之原告陷於錯誤，因而提出貸款之申請，原告進而在「
      陳世平」之指示下，先於新光銀行開戶並存入6,060,010
      元，繼而又在自稱亞太公司王主任以確認語音轉帳功能及
      帳戶是否開通為由，使原告依其等指示方式操作，受騙而
      將上開6,060,010元款項全數匯出至被告之前開帳戶，而
      受有損害，則自稱「陳世平」及亞太公司王主任顯係以不
      法之加害行為侵害原告之權利，造成原告受有金錢損害，
      其間並有相當因果關係，又被告與前開自稱「陳世平」或
      亞太公司王主任者是否為同一人，雖無法確定，惟其提供
      前開在新光銀行所開立之帳號，以作為「陳世平」等人將
      上開詐得金額洗錢之用，其所為亦係造成原告所生損害共
      同原因，應可認係共同侵權行為人，自應依民法第一百八
      十五條規定負連帶損害賠償責任。次按無法律上之原因而
      受利益，致他人受損害者，應返還其利益，民法第一百七
      十九條前段定有明文；查原告係因受詐騙，以查證語音轉
      帳功能及帳戶是否開通，而依自稱亞太公司王主任之指示
      為機械操作，並無將6,060,010元款項匯入被告前開帳戶
      之意；惟因金錢為消費物，上開款項匯入被告帳戶後，原
      告已喪失該金錢之所有權，因而受有損害，又雖原告經向
      警方報案，以致前開款項遭銀行凍結，惟因被告始有領取
      之權利，因而受有利益，惟被告前開所受之利益並無法律
      上之原因，卻致使原告受有損害，原告自亦得依據民法第
      一百七十九條規定，請求被告返還前開獲得之不當得利6,
      060,010元。
（三）綜上所述，本件原告依據侵權行為及不當得利之法律關係
      ，請求被告賠償所受損害或返還上開所獲之不當得利6,06
      0,000元及自起訴狀繕本送達翌日即95年3月12日起至清償
      日止按年息百分之5計算之利息，即為有理由，應予准許
      。
五、假執行之宣告：原告陳明願供擔保，聲請宣告假執行，核無
    不合，爰酌定相當擔保金額准許之。
六、據上論結，本件原告之訴為有理由，依民事訴訟法第三百八
    十五條第一項前段、第七十八條、第三百九十條第二項，判
    決如主文。
中    華    民    國    95    年    5     月     9    日
                  民事第一庭    法  官  李承訓
以上正本係照原本作成。
如對本判決上訴，須於判決送達後20日內向本院提出上訴狀。
中    華    民    國    95    年    5     月     9    日
                                書記官  周育瑜


司法院資訊處製作；財團法人民間司法改革基金會備份。
